【裁判字號】    89,上易,1317
【裁判日期】    900105
【裁判案由】    詐欺
【裁判全文】
臺灣高等法院刑事判決                          八十九年度上易字第一三一七號
    上  訴  人
    即  被  告  甲○○
    選任辯護人  徐揆智
右上訴人因詐欺案件，不服臺灣桃園地方法院八十八年度易字第五五號，中華民國八
十八年十二月二十日第一審判決（起訴案號：臺灣桃園地方法院檢察署八十七年度偵
字第一四九○八、七七七八號）提起上訴，本院判決如左：
        主  文
原判決撤銷。
甲○○連續意圖為自己不法之所有，以詐術使人將本人之物交付，處有期徒刑柒月。
        事  實
一、甲○○係設於桃園縣蘆竹鄉○○街一四號「安垣企業股份有限公司」（下稱安垣
    公司）之負責人，明知該公司營運不善，經濟狀況惡化，已無支付貨款能力，竟
    基於意圖為自己不法所有之概括犯意，連續自民國（下同）八十六年十一月六日
    起至八十七年二月十日止，超出原先交易額，施用詐術，大量向往來廠商進貨，
    致使品全企業有限公司（下稱品全公司）、繼德工業有限公司（下稱繼德公司）
    、兆旭股份有限公司（下稱兆旭公司）、幃翔實業股份有限公司（下稱幃翔公司
    ）、紘豫企業有限公司（下稱紘豫公司）、拓洋實業有限公司（下稱拓洋公司）
    陷於錯誤，誤信甲○○能如期支付貨款而陸續交付貨物。計品全公司之貨款達四
    十五萬八千一百七十九元、繼德公司之貨款達三百零一萬六千七百十二元、兆旭
    公司之貨款達三十七萬八千七百三十五元、幃翔公司之貨款達二十萬六千四百三
    十六元、紘豫公司之貨款達七十九萬七千九百六十七元〔起訴書誤載為七十二萬
    九千一百九十二元〕、拓洋公司之貨款達一百二十萬七千四百三十五元，貨款總
    金額計為六百零六萬五千四百六十四元。嗣甲○○於八十七年二月十一日突然宣
    告安垣公司歇業，所進貨物亦不知去向，所交付予品全公司等廠商之支票均遭退
    票，品全公司等廠商始知悉上情。
二、案經品全公司、繼德公司、兆旭公司、幃翔公司、紘豫公司、拓洋公司分別訴由
    台灣桃園地方法院檢察署檢察官偵查起訴。
        理  由
一、訊據上訴人即被告甲○○，坦承向品全、繼德、兆旭、幃翔、紘豫、拓洋公司進
    貨，且在八十七年二月間無法支付貨款不諱，惟否認有施用詐術之犯意及行為，
    辯稱係因為被其他廠商倒債，致無法支付貨款云云。惟查：(一)右揭事實分別據告
    訴人品全公司、繼德公司、兆旭公司、幃翔公司、紘豫公司、拓洋公司之代理人
    於偵訊中指訴甚詳，復有告訴人公司所提出之統一發票、對帳單、送貨單、被告
    簽發之支票及退票理由單等證物附偵查卷可參。(二)被告以安垣公司名義與拓洋公
    司在八十五年四月以前往來四、五年，惟每月之平均交易額均在二萬至三萬元之
    間，甚至還有數千元之交易額，如八十五年二月間交易額為一萬零八十元、八十
    五年三月間為八千四百六十七元、八十五年四月間為六千零四十八元，此有八十
    五年二月至四月之對帳單可參（附第九六八九號偵查卷第三十至三二頁）。且於
    八十五年五月至八十六年十月間，長達一年半之時間，被告與告訴人拓洋公司間
    無交易往來，被告卻於八十六年十一月六日起再大量向告訴人拓洋公司訂貨三十
    四萬三千零五十六元、十二月間訂貨二十七萬一千一百四十六元、八十七年一月
    間訂貨五十一萬零四百五十二元、八十七年二月間訂貨八萬二千七百八十一元，
    總計貨款有一百二十萬七千四百三十五元，竟是過去交易額之十倍以上，此種大
    量進貨之情形，明顯逾被告以往之交易紀錄。同樣的情形亦出現在被告與品全公
    司之交易習慣上，八十四年全年交易額為六萬餘元、八十五年全年交易額為十五
    萬餘元、八十六年一至九月間交易額最高為八十六年七月之五萬餘元，惟在八十
    六年十一月至八十七年二月間，其交易額即達四十五萬餘元（詳交易明細表附第
    七七七八號偵查卷第一三三頁），另幃翔公司、紘豫公司、兆旭公司、繼德公司
    亦有大量進貨之情形，有交易明細表可按（附第七七七八號偵查卷第一三四至一
    四八頁），被告對於所進貨物之去向，亦無法提出明確之說明，若謂無施用詐術
    ，顯與交易習慣相悖。(三)被告辯解伊公司所開出之貨款支票直至八十七年二月十
    二日以後才發生退票情形，伊於八十七年一月間仍設法讓支票通過，伊無詐欺之
    意云云，惟經本院分別向台灣中小企業銀行南嵌分行、玉山商業銀行桃園分行函
    詢安垣公司何時被終止票貼？終止原因為何？分別答覆：「最後一次動用日為八
    十七年二月四日，嗣後即未再動用，該公司於八十七年二月六日起陸續有退票未
    予註銷情形。」，「安垣公司於八十七年一月二十一日終止票貼，因該公司財務
    發生困難未能正常履約，故停止額度動用。」等語，此有上開二家銀行函覆附卷
    可稽，足見被告係先因有退票及財務發生困難未能正常履約情形，銀行始終止票
    貼，並非被告先被銀行終止票貼後才發生財務困難，是其辯稱伊自八十七年二月
    十二日以後才有退票情事，亦顯與事實不符。況依證人即被告員工李素桂於偵查
    中結證：被告於八十七年二月五日向員工宣布將於二月十日停業等語，衡情被告
    公司於同年二月十日以後既要停業，被告理應妥善處理公司進貨貸款等事宜，乃
    被告卻隱匿上情，又向告訴人紘豫公司訂貨，令紘豫公司於二月五日、十日分別
    出貨予被告（見八十七年偵字第七七七八號偵查卷第一四九頁），金額達六萬八
    千七百七十五元，則被告於經濟拮据財務困難之際不思自己是否有能力償付貨款
    ，反仍於已臨預定歇業期間猶大量進貨，復又於公司結束營業以後達五月之久，
    始欲藉召開債權人會議解決其本應清償之債務，依經驗法則，被告顯有意圖為自
    己不法之所有，否則何必於預定歇業期間進貨，而於宣布結束營業後即陸續退票
    ？是被告所辯為卸責之詞，不足採信。(四)另被告辯稱係受廠商迪克威公司、聖石
    公司、民煌公司、俞俊公司、勁料公司倒債合計六百八十餘萬元，始造成週轉不
    靈云云，被告雖供稱係在八十六年下半年起即遭退票，惟據卷內資料，民煌公司
    所開立支票係八十五年八月五日退票、聖石公司係八十六年八月二十三日退票、
    幫石特公司係八十六年八月二十五日退票等情（詳偵查卷八三至九六頁），是被
    告自八十五年八月間即有被客戶退票之情事，被告理應謹慎處理善後，被告未為
    之又在顯已知悉自己經濟狀態出現危機下，仍向數廠商大量進貨，造成告訴人公
    司之損失，自難謂無為自己不法所有之意圖，則公訴意旨指稱被告具有詐欺之犯
    行，堪可採信。綜上所述，本件事證明確，被告犯行洵堪認定。
二、核被告甲○○所為，係犯刑法第三百三十九條第一項之詐欺取財罪。其先後多次
    詐欺取財之行為，時間緊接，手法雷同，所犯犯罪構成要件相同之罪，顯係基於
    概括犯意為之，應論以連續犯一罪，依法加重其刑。原審予以論科，固非無見，
    惟查：(一)被告於本院提出台灣中小企業銀行南嵌分行匯款證明單，依該證明單八
    十六年十一月五日被告仍電匯壹佰貳拾貳萬陸仟貳佰壹拾伍元予繼德公司，是被
    告於該日之前難謂有施用詐術致告訴人等陷於錯誤，原審未察，逕認被告自八十
    六年十一月間至十一月五日仍有詐欺之犯行，容有未洽。(二)遍觀本院卷內所附之
    原審判決，及未附卷外放其餘原判決之附表均僅列編號六拓洋公司之貨款，漏未
    編訂編號一至五，其附表自有欠缺，而事實欄記載「計呂全公司．．．、繼德公
    司．．．、兆旭公司．．．、幃翔公司．．．、紘豫公司．．．、拓洋公司．．
    ．，詳如附表。」，則原判決之事實記載與附表顯不相符，殊有錯誤。被告上訴
    意旨仍執在原審相同之陳詞，否認飾卸犯罪雖無可取，但原判決既有可議即無可
    維持，自應撤銷改判。爰審酌被告犯罪動機、目的、行為手段、犯罪所生危害、
    迄今雖未與告訴人品全公司等達成民事和解，惟被告公司市價不小之所有生產設
    備之機器，至今仍妥善保管中，留待他日清償及其犯罪後態度等一切情狀，酌處
    如主文第二項所示之刑。
三、公訴意旨另以被告自八十六年十月間至十一月五日止，有向告訴人品全公司詐得
    十萬九千三十八元、繼德公司詐得五十七萬三千三百六十一元、兆旭公司詐得十
    一萬九千六百九十八元、幃翔公司詐得七萬四千三百元、拓洋公司詐得三十七萬
    六百五十九元，因認此部分亦涉有詐欺罪嫌，惟查，被告於該期間尚無詐欺之犯
    行，已如前述，是在八十六年十一月五日以前洵難謂被告有不法所有之詐欺意圖
    ，此部分尚不能證明犯罪，因公訴意旨認與前開論罪部分有連續犯裁判上一罪關
    係，爰就此部分不另為無罪之諭知。
據上論斷，應依刑事訴訟法第三百六十九條第一項前段、第三百六十四條、第二百九
十九條第一項前段、刑法第五十六條、第三百三十九條第一項、罰金罰鍰提高標準條
例第一條前段判決如主文。
本案經檢察官蔡日昇到庭執行職務。
中      華      民      國    九十      年      一      月      五      日
                            臺灣高等法院刑事第十二庭
                                    審判長法  官  劉  景  星
                                          法  官  陳  博  志
                                          法  官  陳  志  洋
右正本證明與原本無異。
不得上訴。
                                          書記官  顧 倪淑 貞
中      華      民      國    九十      年       一     月       八     日
附錄本案論罪科刑法條全文：
刑法第三百三十九條第一項：
意圖為自己或第三人不法之所有，以詐術使人將本人或第三人之物交付者，處五年以
下有期徒刑、拘役或科或併科一千元（已提高十倍為一萬元）以下罰金。


司法院資訊處製作；財團法人民間司法改革基金會備份。
